【裁判字號】    96,毒抗,460
【裁判日期】    970214
【裁判案由】    毒品危害防制條例
【裁判全文】
臺灣高等法院刑事裁定                 96年度毒抗字第460號
抗  告  人
即  被  告  甲○○
上列抗告人因違反毒品危害防制條例案件，不服台灣台北地方法
院中華民國九十六年十一月十三日裁定（九十六年度毒聲字第八
三六號），提起抗告，本院裁定如下：
    主  文
抗告駁回。
    理  由
一、聲請意旨略以：「被告甲○○基於施用第二級毒品之犯意，
    於民國九十六年八月二十五日凌晨一時許，在台北縣板橋市
    捷運車站府中站附近，施用第二級毒品ＭＤＭＡ一次，為警
    於同年月二十七日中午十二時三十分許，在台北市○○區○
    ○路、伊通街口查獲，並扣得第二級毒品ＭＤＭＡ一顆半（
    驗餘淨重零點零五七公克，聲請書誤載為零點四公克），爰
    依毒品危害防制條例第二十條第一項規定，聲請裁定將被告
    送勒戒處所觀察、勒戒」等語。
二、原裁定以：「被告於警詢及偵查中坦承有於九十六年八月二
    十五日凌晨一時許，在台北縣板橋市捷運車站府中站附近，
    施用第二級毒品ＭＤＭＡ一次等情（九十六年度毒偵字第二
    七三四號卷第十頁、第三十一頁），且扣案黃色圓形錠劑一
    點五顆，確含有第二級毒品亞甲基雙氧甲基安非他命（ＭＤ
    ＭＡ）成分，有交通部民用航空局航空醫務中心毒品鑑定書
    附卷可稽（偵查卷第三十八頁），足認被告確有施用第二級
    毒品之犯行。至被告為警採集之尿液經送鑑定結果，雖呈Ｍ
    ＤＭＡ陰性反應（偵查卷第四十二頁之台灣尖端先進生技醫
    藥股份有限公司濫用藥物檢驗報告），惟毒品施用後於尿液
    中可檢出之最大時限，與施用劑量、施用頻率、施用方式、
    施用者飲水量之多寡、個人體質、代謝情況、檢體收集時間
    點及所用檢測方法之靈敏度等因素有關，因個案而異。一般
    可檢出ＭＤＭＡ之最大時限為一至五天，此有行政院衛生署
    管制藥品管理局九十二年七月二十三日管檢字第○九二○○
    ○五六○九號函足參，顯見施用ＭＤＭＡ之人，其尿液可檢
    出該成分之最大時限少則一天，多則五天，因個案情形而有
    不同。本件被告自承最後一次施用ＭＤＭＡ之時間（即九十
    六年八月二十五日凌晨一時許），距其為警查獲（即同年月
    二十七日中午十二時三十分許）已近二天半，揆諸前揭說明
    ，仍有可能因施用劑量、施用頻率、個人體質、代謝情況而
    無法由其尿液中檢出ＭＤＭＡ成分，惟仍難據此即為有利於
    被告之認定。被告施用第二級毒品犯行應堪認定。爰依毒品
    危害防制條例第二十條第一項、觀察勒戒處分執行條例第三
    條第一項，裁定被告應送勒戒處所觀察、勒戒」。
三、抗告意旨以：「疑似遭警員設計以『釣魚』之手法誣陷為
    持有毒品，實際上本人並無犯罪意圖。事發當日（九十六
    年八月二十七日）由網友表示可提供治療皮膚病之藥品，並
    相約於九十六年八月二十七日正午十二時許，在台北市○○
    區○○路、伊通街口碰面後，交付本人他所言之藥品，本人
    並不知那是毒品，而他當下表示尚有其他藥品要贈送給本人
    ，要求本人在原地等候不可離開，隨即離去。約過十分鐘，
    員警趨前盤查，直接詢問本人身上是否藏有搖頭丸，並當眾
    搶本人手機，威脅恐嚇要當眾搜身給予難堪，本人在驚嚇之
    餘，無法作反應，主動讓員警查看包內物品，警方竟取出網
    友提供之藥品，控告本人為毒品持有者，隨即帶往派出所。
    員警沒收本人手機，未告知本人享有的權利與義務下，意
    圖誘導本人為毒品販賣者，當下本人才驚覺已遭設計陷害，
    卻因無法對外聯繫，在極度驚恐與驚嚇，及警方的利誘之下
    ，自承持有與吸食，捏造時間與地點，隨後即被強迫驗尿及
    驗血，而事實上本人並無吸食與犯罪意圖。本人於九十六
    年十一月二十一日自郵差手中接獲裁定書，內文證明警方採
    集本人之尿液為陰性反應，足以舉證本人並無食用ＭＤＭＡ
    與犯罪意圖」等語。
四、經查：被告於九十六年八月二十七日中午十二時三十分許，
    在台北市○○區○○路、伊通街口，遇警盤查，主動自背包
    取出ＭＤＭＡ一顆半交警查扣，已據被告於九十六年八月二
    十七日警詢時供述在卷（偵查卷第八頁），前揭扣案之ＭＤ
    ＭＡ藥丸經送鑑定結果，含有ＭＤＭＡ成分，亦有交通部民
    用航空局航空醫務中心九十六年九月十日航藥鑑字第○九六
    一三八六號毒品鑑定書（偵查卷第三十八頁）在卷可稽。而
    被告於警詢、偵時亦坦稱：「…我有施用ＭＤＭＡ頭丸…就
    是九十六年八月二十五日凌晨一時許，在台北縣板橋市捷運
    府中站附近施用…」（偵查卷第十頁）、「…我自己本身有
    用過一次毒品，時間是上星期五凌晨一點，在板橋的府中站
    施用過一次…」（偵查卷第三十一頁）；雖被告於前述時、
    地，為警查獲持有ＭＤＭＡ，經採集尿液送驗結果，係呈Ｍ
    ＤＭＡ陰性反應（偵查卷第四十二頁之台灣尖端先進生技醫
    藥股份有限公司濫用藥物檢驗報告），惟依行政院衛生署管
    制藥品管理局九十二年七月二十三日管檢字第○九二○○○
    五六○九號函可知，施用ＭＤＭＡ之人，其尿液可檢出該成
    分之最大時限少則一天，多則五天，與施用劑量、施用頻率
    、施用方式、施用者飲水量之多寡、個人體質、代謝情況、
    檢體收集時間點及所用檢測方法之靈敏度等因素有關，因個
    案而異；依被告自承最後一次施用ＭＤＭＡ之時間，即九十
    六年八月二十五日凌晨一時許，距其為警查獲之同年月二十
    七日中午十二時三十分許，已近二天半，可能因施用劑量、
    施用頻率、個人體質、代謝情況而無法由其尿液中檢出ＭＤ
    ＭＡ成分，是難據此即為有利於被告之認定；反之，經本院
    命台北市政府警察局中山分局員警偕同被告前往法務部調查
    局採取毛髮鑑定，被告被採取之陰毛，經以最精密之氣相層
    析質譜儀分析法鑑定結果，呈ＭＤＭＡ陽性反應及愷他命代
    謝物陽性反應，有法務部調查局九十七年一月二十三日調科
    壹字第○九七○○○二六一一○號鑑定書可稽，足證被告確
    實有施用第二級毒品ＭＤＭＡ，（甚至有施用第三級毒品愷
    他命，施用第三級毒品不構成犯罪），其於警詢、偵查自白
    施用ＭＤＭＡ真實可採。被告施用第二級毒品犯行，已堪認
    定。而被告未曾因施用毒品，經觀察、勒戒或強制戒治，此
    有被告全國前案紀錄表可稽。從而，原審裁定被告令入勒戒
    處所實施觀察、勒戒，並無不當。被告所執前開抗告事由，
    聲請撤銷原裁定，核為無理由。應予駁回。
五、據上論結，應依刑事訴訟法第四百十二條，裁定如主文。
中    華    民    國    97    年    2     月    14    日
                  刑事第十三庭  審判長法  官  曾德水
                                      法  官  梁耀鑌
                                      法  官  林婷立
以上正本證明與原本無異。
不得再抗告。
                                      書記官  王增華
中    華    民    國    97    年    2     月    14    日


司法院資訊處製作；財團法人民間司法改革基金會備份。
